【裁判字號】    89,交易,26
【裁判日期】    890428
【裁判案由】    過失致死
【裁判全文】
臺灣嘉義地方法院刑事判決                          八十九年度交易字第二六號
    公  訴  人  臺灣嘉義地方法院檢察署檢察官
    被      告  甲○○
右列被告因過失致死案件，經檢察官提起公訴（八十九年度偵字第五六四號），本院
判決如左：
    主  文
甲○○從事業務之人，因業務上之過失致人於死，處有期徒刑拾月，緩刑年。
    事  實
一、甲○○平日以駕駛自用小貨車外出修理水塔營生，係以駕駛為附隨業務之人。其
    於民國八十八年十二月三十一日晚上八時三十分許，駕駛牌照號碼Ｎ４－三一八
    七號自用小貨車，沿嘉義縣竹崎鄉往嘉義縣梅山鄉○○○道路由南往北方向行駛
    ，途經該台三線二八五公里五○○公尺北上處，本應注意汽車行駛時，駕駛人應
    注意車前狀況，並隨時採取必要之安全措施，及在雙向二車道行駛時，在劃有分
    向限制線之路段，不得駛入來車之車道內，而依當時情況並無不能注意之情事，
    竟疏未注意，貿然以時速六十公里之超速欲超越前車，而跨越雙黃線駛入來車之
    車道內，適有吳俊所騎乘未懸掛車牌且搭載其孫女吳雅婷之機車，自對向車道迎
    面駛來，二車因而發生碰撞，吳雅婷因而受有顱內出血、頭部外傷等嚴重傷害，
    吳俊則受有挫傷性腦蜘蛛膜下出血等傷害（過失傷害部分業據撤回告訴），嗣吳
    雅婷經送醫急救，延至八十八年十二月三十一日晚上十一時許不治死亡。甲○○
    於本件車禍發生後，在未被有偵查犯罪職權之機關或公務員查知其犯人前，報案
    自首，並接受裁判。
二、案經被害人吳雅婷祖母乙○○○訴由臺灣嘉義地方法院檢察署檢察官偵查起訴。
    理  由
一、訊據被告甲○○對於右揭犯罪事實坦承不諱，核與證人即事故當時駕駛牌照號碼
    Ｎ５－七一三二號自用小貨車於被告後方行駛之陳瑛政於警訊所證述之情節相符
    （見相驗卷第八、九頁），復有道路交通事故調查報告表一份、現場照片九張附
    於相驗卷（見相驗卷第三頁、證物袋內）足憑。而被害人吳雅婷確因本件車禍發
    生死亡結果，亦經臺灣嘉義地方法院檢察署檢察官督同檢驗員相驗屬實，製有勘
    驗筆錄、相驗屍體證明書及驗斷書各一份附於相驗卷（見相驗卷第十、二十四、
    二十五頁）可參。
二、按汽車行駛時，駕駛人應注意車前狀況，並隨時採取必要之安全措施；又汽車在
    雙向二車道行駛時，在劃有分向限制線之路段，不得駛入來車之車道內；行車速
    度依標誌之規定，無標誌者，在市區道路，時速不得超過四十公里，在郊外道路
    ，時速不得超過六十公里，道路交通安全規則第九十四條第三項、第九十七條第
    二款、第九十三條第一項第一款定有明文。而道路中心設有雙黃實心標線，係用
    以分隔對向車道，並雙向禁止超車、跨越或迴轉；汽車駕駛人於設有禁止超車標
    線處所，不得超車，為道路交通標誌標線號誌設置規則第一百四十九條及道路交
    通管理處罰條例第四十七條第二款所明文規定。查被告駕駛汽車肇事之右開路段
    為雙向二車道，劃有分向限制線，速限為時速四十公里，有前開道路交通事故調
    查報告表可按。被告於前揭時、地駕駛汽車自應注意遵守上開規定，且依當時情
    況夜間晴天有照明，柏油路面、乾燥，雖因道路工程中不平、彎道，但並無不能
    注意之情事，有前開道路交通事故調查報告表可考，應注意能注意竟疏於注意，
    於劃有分向限制線之路段，貿然以時速六十公里之超速欲超越前車，而跨越雙黃
    線，駛入來車車道內，與被害人吳俊所騎乘之機車發生碰撞，致肇本件車禍，其
    有過失甚為灼然，而被害人吳俊騎乘機車依規定行駛，應無過失責任。本件車禍
    責任經送臺灣省嘉雲區行車事故鑑定委員會鑑定結果，亦認為：「一、甲○○駕
    駛自小貨車，於劃有分向限制線路段，駛入來車道，為肇事原因。二、吳俊無肇
    事因素。」，有該會八十九年三月二十九日嘉鑑字第八九一九七號函附之鑑定意
    見書附於本院卷（見本院卷第十六、十七頁）可稽。被害人吳雅婷係因本件車禍
    死亡，已如前述，是被告之過失行為與被害人吳雅婷之死亡間顯具有相當因果關
    係。本件事證明確，其犯行洵堪認定。
三、被告甲○○平日以駕駛自用小貨車修理水塔營生，係以駕駛為附隨業務之人，業
    據其於偵查中供述在卷（見相驗卷第十一頁反面），其於執行業務中肇事致人於
    死，核其所為係犯刑法二百七十六條第二項之業務過失致死罪。公訴人認被告係
    犯同法第二百七十六條第一項之罪，尚有未洽，惟其犯罪基本事實同一，本院自
    得變更起訴法條。又被告肇事後，於其犯行未被發覺前，報案自首而接受裁判，
    有前揭道路交通事故調查報告表可稽，應依刑法第六十二條前段規定減輕其刑。
    爰審酌被告應負全部過失責任，被害人無過失，被告肇事後已與被害人家屬達成
    民事調解賠償被害人家屬新台幣二百七十萬元，有嘉義縣竹崎鄉調解委員會調解
    書一份附於本院卷（第十五頁）可證，及坦承犯行，肇事後之態度良好等一切情
    狀，量處如主文所示之刑。查被告未曾受有期徒刑以上刑之宣告，業據其於本院
    審理時供承在卷，並有臺灣嘉義地方法院檢察署刑案資料查註紀錄表一份附於偵
    查卷、臺灣高等法院被告全國前案紀錄表一份附於本院卷可查，其因過失而犯罪
    ，犯後深具悔意，已與被害人家屬成立民事調解賠償損害，經此起訴審判，當知
    所警惕，應無再犯之虞，本院認所宣告之刑以暫不執行為適當，併予宣告緩刑三
    年，以啟自新。
四、公訴意旨另略以：被告甲○○於前揭時、地駕駛自用小貨車，過失撞及被害人吳
    俊所騎乘搭載被害人吳雅婷之機車，除致被害人吳雅婷發生死亡結果外，另使被
    害人吳俊受有前開傷害，因認被告另涉有刑法第二百八十四條第一項前段之過失
    傷害罪嫌等語。按告訴乃論之罪，告訴人於第一審辯論終結前得撤回其告訴，又
    告訴經撤回者，應諭知不受理之判決，刑事訴訟法第二百三十八條第一項、第三
    百零三條第三款分別定有明文。經查，被告甲○○過失傷害吳俊部分，經公訴人
    以刑法第二百八十四條第一項前段之過失傷害罪提起公訴，依同法第二百八十七
    條前段規定屬告訴乃論之罪，茲告訴人乙○○○即被害人吳俊之配偶業已於本件
    辯論終結前具狀聲請撤回該部分告訴，有撤回告訴狀一份附於本院卷（第十四頁
    ）可按，惟因公訴人認此部分與前揭過失致死罪部分有想像競合犯之裁判上一罪
    關係，爰不另為不受理判決之諭知，併此敘明。
據上論斷，應依刑事訴訟法第二百九十九條第一項前段、第三百條，刑法第二百七十
六條第二項、第六十二條前段、第七十四條第一款，罰金罰鍰提高標準條例第一條前
段，判決如主文。
本案經檢察官廖家陽到庭執行職務。
中      華      民      國    八十九    年      四      月    二十八    日
                                      臺灣嘉義地方法院刑事第一庭
                                          審判長  法  官  陳  清  溪
                                                  法  官  陳  卿  和
                                                  法  官  張  道  周
右正本證明與原本無異。
如不服本判決，應於判決送達後十日內向本院提出上訴狀( 應附繕本 )。
中      華      民      國    八十九    年      五      月     一       日
                                                  書記官  鄭  昭  亮
附錄論罪法條：
刑法第二百七十六條第二項
從事業務之人，因業務上之過失犯前項之罪者，處五年以下有期徒刑或拘役，得併科
三千元以下罰金。


司法院資訊處製作；財團法人民間司法改革基金會備份。
